【裁判字號】    98,台上,333
【裁判日期】    980121
【裁判案由】    偽造文書
【裁判全文】
最高法院刑事判決              九十八年度台上字第三三三號
上  訴  人
即 自訴 人  甲○○
自      訴
代  理  人  林幸郎律師
被      告  乙○○
上列上訴人因自訴被告偽造文書案件，不服台灣高等法院高雄分
院中華民國九十七年十一月十日第二審判決（九十七年度上訴字
第一四五六號，自訴案號：台灣屏東地方法院九十七年度自字第
一號），提起上訴，本院判決如下：
    主  文
上訴駁回。
    理  由
按刑事訴訟法第三百七十七條規定，上訴於第三審法院，非以判
決違背法令為理由，不得為之。是提起第三審上訴，應以原判決
違背法令為理由，係屬法定要件。如果上訴理由書狀並未依據卷
內訴訟資料，具體指摘原判決不適用何種法則或如何適用不當，
或所指摘原判決違法情事，顯與法律規定得為第三審上訴理由之
違法情形，不相適合時，均應認其上訴為違背法律上之程式，予
以駁回。本件原判決以上訴人甲○○在第一審法院之自訴意旨略
稱：被告乙○○於民國九十二年六月間，介紹土地代書蘇秀春為
上訴人及汪正松辦理坐落屏東縣牡丹鄉○○段八八二、八八二之
二地號土地分管契約，因而取得該土地所有權狀及上訴人之印鑑
章，遲未歸還。同年十月六日，被告未經上訴人同意或授權，擅
自盜蓋上訴人之印鑑章於抵押權設定契約書及土地登記申請書，
而偽造上訴人為債務人兼義務人、被告為權利人，擔保金額新台
幣（下同）一百萬元之抵押權，連同土地所有權狀持向屏東縣恆
春地政事務所辦理抵押權設定登記，使不知情之公務員將此不實
之事項登載於職務上所掌之土地登記簿、他項權利證明書等公文
書上；嗣被告並向法院聲請拍賣上開土地，足以生損害於地政機
關對於土地登記之正確性及上訴人等情。因認被告涉有刑法二百
十六條、第二百十條、第二百十四條及第二百十七條第二項等罪
嫌。經審理結果，認不能證明被告犯罪，爰維持第一審諭知被告
無罪之判決，駁回上訴人在第二審之上訴，已綜合卷內全部訴訟
資料，詳加審酌判斷；從形式上觀察，並無判決違背法令之情形
存在。查證人即土地代書蘇秀春對於上訴人與被告委託其辦理抵
押權設定登記之事，因時間久遠，已無記憶，但依其事務所留存
之檔案，確有上開抵押權設定登記之申請資料。上訴人在第一審
法院亦承認抵押權設定契約書上之簽名係其筆跡，且當時係與施
麗真一同至代書事務所等語明確。又上訴人係九十一年十二月三
十一日與汪正松辦理共有土地分管契約，其加蓋於契約上之印章
並非印鑑章，有該契約書及印鑑證明可稽。且分管契約書所載之
土地地號，並無八八二之二地號，被告自不可能藉機取得上訴人
之印鑑章及八八二之二地號土地所有權狀，持以設定抵押權。何
況上訴人辦理共有土地分管契約之時間，距本件抵押權設定登記
已達十個月，而土地所有權狀及印鑑章等物乃土地所有權人重要
之證件信物，倘謂上訴人辦妥共有土地分管契約後，卻遲遲未予
取回，自有悖常情。再者，被告與上訴人達成借款合意後，即向
其男友吳松調現，由安泰商業銀行鳳山分行「懋豐企業行」吳松
帳戶內提領九十七萬元，轉匯九十二萬二千零三十二元（扣除相
關費用及先前之欠款）至上訴人設於牡丹郵局之帳戶內，有郵政
國內匯款執據、客戶歷史交易清單、安泰商業銀行鳳山分行交易
明細表、存款取款憑條、匯款委託書等資料為憑。上訴人以被告
利用介紹土地代書辦理共有土地分管契約之機會，取得其印鑑章
及土地所有權狀，以之設定虛偽抵押權，所舉之證據，尚難達到
確信為真實之程度，無從遽為不利於被告之認定。證人蘇秀春在
第一審法院業經當事人詰問，且陳述明確，上訴人請求再行傳喚
，核無必要，併加敘明。判決內已逐一剖析論列，詳敘何以無從
形成被告有罪心證之理由。上訴意旨對於原判決所為之論斷，究
竟如何違背法令，未依據卷內訴訟資料具體指摘，僅執陳詞，漫
謂上訴人並未授權被告辦理抵押權設定登記，其所簽署之抵押權
設定契約書內容為空白，顯係事後偽造；證人蘇秀春證稱已忘記
本件抵押權設定登記經過情形，為推脫之詞，原審未再傳喚，調
查尚有未盡；證人吳松所為之證言亦屬不實等語，徒就原審取捨
證據及判斷其證明力職權之適法行使，暨判決內已明白論斷之事
項，持己見再事爭執，難謂符合第三審上訴之法定要件。至被告
對於上訴人之借款債權，係抵押權設定登記前即已存在，或抵押
權設定登記後始行發生，其效力如何，要屬民事問題，與本件是
否成立犯罪之判斷無涉。上訴意旨執此爭辯，亦非適法之第三審
上訴理由。上訴意旨指摘之各節，均與法律規定得為第三審上訴
理由之違法情形，不相適合。其上訴為違背法律上之程式，應予
駁回。
據上論結，應依刑事訴訟法第三百九十五條前段，判決如主文。
中    華    民    國  九十八  年    一    月  二十一  日
                      最高法院刑事第十一庭
                          審判長法官  花  滿  堂
                                法官  黃  正  興
                                法官  陳  東  誥
                                法官  林  錦  芳
                                法官  洪  昌  宏
      本件正本證明與原本無異
                                      書  記  官
中    華    民    國  九十八  年    一    月  二十二  日
                                                      Ｅ


司法院資訊處製作；財團法人民間司法改革基金會備份。
